【裁判字號】    96,上訴,1361
【裁判日期】    970110
【裁判案由】    毒品危害防制條例
【裁判全文】
臺灣高等法院臺南分院刑事判決        96年度上訴字第1361號
上  訴  人  臺灣臺南地方法院檢察署檢察官
被      告  甲○○
                    另案於臺灣臺南監獄臺南分監執行中
上列上訴人因被告違反毒品危害防制條例案件，不服臺灣臺南地
方法院96年度訴字第1142號中華民國96年10月26日第一審判決（
起訴案號：臺灣臺南地方法院檢察署96年度毒偵字第2219、2299
號），提起上訴，本院判決如下：
    主  文
上訴駁回。
    理  由
一、公訴意旨及上訴意旨略以：
    (一)公訴意旨略以：被告甲○○基於施用第一級毒品海洛因之
      犯意，於96年7月27日凌晨5時許至6時許之某時間迄同年
      月28日20時40分為警採集其尿液回溯96小時內之某時，在
      臺南市○○區○○路2段675號之龍成飯店129室內施用第
      一級毒品海洛因，為警於同年月28日22時30分許，在臺南
      市○○區○○路2段675號前查獲，並當場扣得第一級毒品
      海洛因7包（含袋重2.0公克），經其同意採集尿液送驗結
      果呈嗎啡陽性陽性反應。又基於施用第一級毒品海洛因之
      犯意，於96年8月5日下午7時許，在台南市○區○○路340
      巷152號其住處房間內，施用第一級毒品海洛因，為警於
      同年8月6日下午5時許，在台南縣關廟鄉○○路109號前查
      獲，經其同意採集尿液送檢結果呈嗎啡陽性陽性反應而查
      獲。因認被告涉犯二次毒品危害防制條例第10條第1項之
      施用第一級毒品罪嫌（起訴書原認係集合犯之裁判上一罪
      ，經原審公訴檢察官當庭變更為數罪）。
    (二)上訴意旨略以：施用毒品罪行應依各次施用行為各別評價
      為一罪（最高法院96年台上字第5615號判決參照），而被
      告前案供述自95年5月間某日起96年8月5日止施用第一級
      毒品海洛因行為，雖經臺灣臺南地方法院96年度訴字第82
      6號為實體判決，但除據被告分別於96年2月26日及同年8
      月6日遭查獲時採尿之驗尿報告外，並無其他證據證明除
      該2次外被告尚有其他施用毒品犯行。而臺灣臺南地方法
      院96年度訴字第826號審理中並無任何檢察官追加起訴之
      情形，自不能逕對被告96年8月5日之施用毒品行為為實體
      判決，否則即有未受請求之事項予以判決之違法。從而本
      件被告96年7月27日、96年8月5日2次施用第一級毒品海洛
      因之行為，揆諸上開最高法院判決意旨，既應分論併罰，
      自非受前案確定判決效力所及。原審對此部分諭知免訴，
      適用法律容有違誤，自難認原判決妥適，請撤銷原判決，
      另為適當之判決。
二、按案件曾經判決確定者，應諭知免訴之判決，刑事訴訟法第
    302條第1款定有明文；此項訴訟法上所謂一事不再理之原則
    ，關於實質上一罪或裁判上一罪，均有其適用，最高法院47
    年台非字第42號判例、60年台非字第77號判例可資參照；又
    實質上或裁判上一罪，其既判力之時點，應以最後審理事實
    法院之宣示判決日為判斷之標準，故凡在最後審理事實法院
    之宣示判決日前所發生之事實，均為原確定判決既判力所及
    。
三、查本件被告於95年5月間某日起至96年2月24日因在臺南巿南
    區○○路340巷152號住處內，施用第一級毒品海洛因，經臺
    南地方法院檢察署檢察官以96年度毒偵字第1587號起訴，由
    臺灣臺南地方法院以96年度訴字第826號審理，因被告抗傳
    ，經派警於96年8月5日拘提到案，被告坦承其施用第一級毒
    品係自95年11月間起開始施用第一級毒品至96年8月5日晚上
    7時止為最後一次，臺灣臺南地方法院96年度訴字第826號審
    理結果，認被告自95年5月間某日至96年8月5日止，在其臺
    南市○區○○路340巷152號住處內，施用第一級毒品海洛因
    「其多次施用海洛因之犯行，時間緊接，且係基於長期施用
    毒品惡習所為，在刑法評價上各個行為之獨立性薄弱，難以
    強行割裂，應係數個同種施用毒品舉動之反覆施行，應包括
    予以評價為同一行為之接續犯，屬包括一罪，起訴書雖載被
    告最後施用之時間為96年2月24日，惟被告於本院供稱其最
    後施用之時間為96年8月5日，此部分為起訴效力所及，本院
    自得併予審酌」而判處被告有期徒刑8月，並於96年9月17日
    判決確定，業經本院調取該案卷查核無訛。
四、次查本件被告被訴於96年7月27日、96年8月5日施用第一級
    毒品海洛因之事實，均係前案即原審96年度訴字第826號判
    決最後審理事實之法院宣示判決日前之事實，揆諸前開判例
    要旨可知，均為既判力效力所及，應為免訴之諭知。又公訴
    檢察官以被告二次施用第一級毒品犯行，涉犯二罪，求為二
    個判決，經原審審理結果，亦認被告二次施用第一級毒品犯
    行，係犯二罪，應按數罪論科，惟因均為前開確定判決既判
    力效力所及，因此為二個免訴判決之諭知。上訴意旨固以前
    案臺灣臺南地方法院96年度訴字第826號審理中並無任何檢
    察官追加起訴之情形，不能逕對被告96年8月5日之施用毒品
    行為為實體判決，否則即有未受請求之事項予以判決之違法
    云云。惟查前案臺灣臺南地方法院96年度訴字第826號係認
    為被告「多次施用海洛因之犯行，時間緊接，且係基於長期
    施用毒品惡習所為，在刑法評價上各個行為之獨立性薄弱，
    難以強行割裂，應係數個同種施用毒品舉動之反覆施行，應
    包括予以評價為同一行為之接續犯，屬包括一罪，起訴書雖
    載被告最後施用之時間為96年2月24日，惟被告於本院供稱
    其最後施用之時間為96年8月5日，此部分為起訴效力所及，
    本院自得併予審酌」等語而判處被告有期徒刑8月，該判決
    既認「…應係數個同種施用毒品舉動之反覆施行，應包括予
    以評價為同一行為之接續犯，屬包括一罪，…其最後施用之
    時間為96年8月5日，此部分為起訴效力所及，本院自得併予
    審酌」，即不生未經檢察官追加起訴不能逕對被告96年8月5
    日之施用毒品行為為實體判決，否則即有未受請求之事項予
    以判決之違法之情事。雖該判決上開論述，與實務見解有異
    ，但該判決係得上訴之案件，檢察官如認該判決為不當，自
    應依法上訴，由上級審法院將臺灣臺南地方法院96年度訴字
    第826號不當之判決予以撤銷改判。詎檢察官對上開判決未
    依法提起上訴而致判決確定，則該判決既經判決確定，即有
    確定判決效力存在，雖其見解尚非妥適，但在未經上級機關
    予以撤銷前，其確定判決即有既判力。而本案檢察官對已判
    決確定，認被告於96年7月27日、96年8月5日施用第一級毒
    品海洛因之事實，重行起訴，依刑事訴訟法第302條第1款規
    定，自應諭知免訴之判決，且公訴檢察官於原審以被告上開
    二犯行，當庭更正為二罪，原審乃依法為二次免訴之判決，
    本院經核原判決尚屬允洽。上訴意旨仍執陳詞指摘原判決此
    部分為不當，為無理由，應駁回其上訴，並依法不經言詞辯
    論而為判決。
據上論斷，應依刑事訴訟法第368條、第364條、第307條，判決
如主文。
中    華    民    國    97    年    1     月    10    日
                  刑事第一庭    審判長法  官  黃崑宗
                                      法  官  夏金郎
                                      法  官  王明宏
以上正本證明與原本無異。
檢察官如不服本判決應於收受本判決後十日內向本院提出上訴書
，其未敘述上訴理由者並得於提起上訴後十日內向本院補提理由
書。
                                      書記官  黃全忠
中    華    民    國    97    年    1     月    14    日


司法院資訊處製作；財團法人民間司法改革基金會備份。
